臺灣高等法院臺南分院刑事裁定
111年度毒抗字第187號
抗  告  人
即  被  告  吳順吉
上列抗告人因聲請強制戒治案件，不服臺灣臺南地方法院中華民
國111年2月11日裁定(111年度毒聲字第134號)，提起抗告，本院
裁定如下：
    主  文
抗告駁回。
    理  由
一、抗告意旨略以：
　㈠抗告人即被告在所期間，每每遭受刁難，諸如寄發信件，就
    算正式報告，就是「不准」；2月9日被告亦在釋放名單內（
    表示成績是及格的），但到最後約下午4點，才知道被告沒
    有釋放，原勒戒分數及格，是在最後這段時間被更改。可見
    法務部○○○○○○○○111年2月9日南所衛字第11100007810號函附
    之有無繼續施用毒品傾向證明書之靜態因子、動態因子合計
    61分是被臨時更改。
  ㈡被告以養殖烏魚為業，目前正值烏魚分池、造水，變性最關
    鍵的時候，由於資金尚有不足，急需先處理一些魚，以備後
    需，因為飼料錢月結，用錢孔急，根本不可能把錢花在吸毒
    上，單憑評鑑老師主觀判定，令人實以信服。
  ㈢被告於110年11月11日左腦栓塞，原有好轉，卻因勒戒沒能好
    好治療，今手腳麻痺，且有萎縮的現象，家中尚有兩名智能
    障礙的女兒，實不容許今年在養殖烏魚上有任何差池，懇請
    給予被告一個養活全家的機會，爰提起抗告，請求撤銷原裁
    定。
二、按觀察、勒戒後，檢察官或少年法院（地方法院少年法庭）
    依據勒戒處所之陳報，認受觀察、勒戒人無繼續施用毒品傾
    向者，應即釋放，並為不起訴之處分或不付審理之裁定；認
    受觀察、勒戒人有繼續施用毒品傾向者，檢察官應聲請法院
    裁定或由少年法院（地方法院少年法庭）裁定令入戒治處所
    強制戒治，其期間為6個月以上，至無繼續強制戒治之必要
    為止，但最長不得逾1年，毒品危害防制條例第20條第2項定
    有明文。又有無繼續施用毒品傾向的評估標準，並非完全以
    受勒戒人勒戒後的結果為準，勒戒前的各種情況，仍應作為
    評估的依據。依勒戒處所評分說明手冊規定，是以前科紀錄
    與行為表現、臨床評估、社會穩定度3項合併計算分數，每
    一大項皆有靜態因子與動態因子。先以靜態因子分數評分，
    靜態因子分數總分在60分（含）以上為「有繼續施用毒品傾
    向」：60分以下，與動態因子分數相加，如果總分在60分（
    含）以上，為「有繼續施用毒品傾向」。是以，刑事被告有
    無「繼續施用毒品傾向」，係依具體個案的臨床實務及相關
    事證等情綜合判定，有其相當的專業依據及標準，且涉及專
    門醫學；另衡酌強制戒治的目的，是為協助施用毒品者戒斷
    毒品的心癮及身癮，所為的一種保安處分類型，該評估標準
    是適用於每一位受觀察、勒戒處分之人，具一致性、普遍性
    、客觀性，並加以綜合判斷的結果，倘其評估由形式上觀察
    ，無擅斷或濫權等明顯不當的情事，法院自應予以尊重。
三、經查：　　
　㈠被告因施用第二級毒品案件，於執行觀察、勒戒期間，經法
    務部○○○○○○○○附設勒戒所（下稱臺南勒戒所）評分結果，總
    分合計為61分（靜態因子共計47分、動態因子共計14分），
    經評定為「有繼續施用毒品傾向」乙情，有法務部○○○○○○○○
    111年2月9日南所衛字第11100007810號函檢附之有無繼續施
    用毒品傾向證明書、有無繼續施用毒品傾向評估標準紀錄表
    各1份可按。上開判定結果係依主管機關訂頒之評估基準進
    行，在客觀上並無逾越裁量標準，且有無繼續施用毒品傾向
    尚須參考被告之「前科紀錄與行為表現」、「社會穩定度」
    等評分項目，「臨床評估」之評分評估須審酌被告之物質使
    用行為、合法物質濫用、使用方式、使用年數、精神疾病共
    病（含反社會人格）及臨床綜合評估（含病識感、動機、態
    度、就醫意願），且再經綜合判斷而定。上揭評估除詳列各
    項靜態因子、動態因子之細目外，並有各細目之配分、計算
    及上限，並非評估之心理醫生所得主觀擅斷，是該紀錄表乃
    勒戒處所相關專業知識經驗人士在被告觀察勒戒期間，依其
    本職學識綜合上開各節評估，具有科學驗證而得出被告有繼
    續施用毒品傾向之結論，自得憑以判斷被告有無繼續施用毒
    品傾向之證明。又勒戒處所之組織、人員之資格及執行觀察
    、勒戒相關程序，暨判斷施用毒品者，有無繼續施用毒品傾
    向，均有相關法令嚴格規範，非可恣意而為。則臺南勒戒所
    判定被告有繼續施用毒品之傾向，顯非無據。
　㈡抗告意旨雖以前揭情詞指摘原裁定不當，惟查：
　１抗告意旨雖指摘該「有無繼續施用毒品傾向證明書」所載之
    動態因子、靜態因子合計61分是遭人臨時更改云云。但查無
    證據足資證明，且該證明書「靜態因子、動態因子評分」欄
    均是以打字方式填載評分結果，客觀上並無遭人更改之痕跡
    ，是抗告意旨所指已難採信。
　２另被告是否以養殖烏魚為業，其經濟狀況、家庭狀況及身體
    健康狀況如何，均與被告是否有繼續施用毒品傾向無關聯，
    是抗告意旨以被告因養殖烏魚，資金已有不足，不可能施用
    毒品，及因執行勒戒，致其左腦栓塞不能好好治療，及其家
    中尚有二名智能障礙女兒等情，指摘原裁定不當，亦無可採
    。
四、綜上所述，原審因依檢察官之聲請，適用毒品危害防制條例
    第20條第2項後段之規定，裁定令入戒治處所施以強制戒治
    ，其期間為6個月以上，至無繼續強制戒治之必要為止，但
    最長不得逾1年，核其認事用法並無不合，亦無違反經驗、
    論理法則。抗告意旨指摘原裁定不當，並無理由，其抗告應
    予駁回。
據上論結，應依刑事訴訟法第412條，裁定如主文。
中　　華　　民　　國　　111 　年　　3 　　月　　4 　　日
                  刑事第二庭    審判長法　官  陳珍如
                                      法　官  黃裕堯
                                      法　官  洪榮家
以上正本證明與原本無異。
不得再抗告。
　　　　　　　　　　　　　　　　　　　書記官　許雅華　
中　　華　　民　　國　　111 　年　　3 　　月　　4 　　日